最高法院刑事判決　　　　　　九十六年度台上字第二九四０號
上　訴　人　台灣高等法院高雄分院檢察署檢察官
被　　　告　甲○○
　　　　　　乙○○
　　　　　　　　　　號（屏東縣屏東市戶政事務所）
上列上訴人因被告等強盜案件，不服台灣高等法院高雄分院中華
民國九十六年二月七日第二審更審判決（九十五年度上更(一)字第
二三三號，起訴案號：台灣高雄地方法院檢察署九十年度偵字第
一六九八八號），提起上訴，本院判決如下：
    主  文
原判決撤銷，發回台灣高等法院高雄分院。
    理  由
本件原判決以公訴意旨略以：被告甲○○於民國九十年六月二十
四日，夥同同事即被告乙○○，共同基於意圖為自己不法所有之
概括犯意聯絡，由甲○○騎乘其所有車號XJX－305號重型機車攔
截被害人，後載之乙○○則持預藏之客觀上可作為兇器使用之機
車大鎖，與甲○○合力攻擊被害人，致使被害人不能抗拒之方式
，先於當日十三時五十分許，在高雄市○鎮區○○街一一五號前
，強盜丙○○價值約新台幣（下同）一萬二千元黃金項鍊一條得
逞，並使丙○○受有右後枕頭皮浮腫三乘以三公分之傷害；又於
同日十四時五分許，在高雄市○鎮區○○路與武慶路路口，強盜
陳俊吉重約一兩二錢，價值約一萬三千元之黃金項鍊一條得逞，
並使被害人陳俊吉受有右小腿擦傷三乘以三公分、右前臂浮腫四
乘三公分、喉部擦傷二乘以二公分、左上肩背瘀血浮腫五乘以三
公分等傷害。嗣因陳俊吉機警記下前開作案機車車號，報警循線
查獲。並扣得犯罪工具安全帽二頂、機車大鎖一副，因認被告等
二人共同犯刑法第三百三十條第一項、第三百二十八條第一項加
重強盜罪及第二百七十七條第一項普通傷害罪云云。經審理結果
，認不能證明被告等犯罪，因而維持第一審諭知被告等無罪之判
決，駁回檢察官在第二審之上訴，固非無見。
惟查：(一)、原判決理由欄三(一)、以警詢時被害人丙○○、陳俊吉
均已被警察告知被指認之甲○○為本件強盜之嫌疑犯，警方提供
甲○○之存檔照片供丙○○指認時，並先告知甲○○有強盜前科
，此指認過程有瑕疵，足使被害人先入為主，認甲○○極可能係
本件強盜者等由，認警方有誘導詢問之違失。惟依被害人陳俊吉
於被強盜財物當日下午三時三十分許之第一次警詢筆錄所載，陳
俊吉當時已陳明歹徒二人共騎XJX－305號機車等語，而警方當時
並未當場提出甲○○之相片供陳俊吉指認。而XJX－305號機車為
被告甲○○所有，足徵陳俊吉報案時已提供線索供警方調查歹徒
為何人，似非警方故意以甲○○之相片誘導詢問暗指甲○○犯案
，而係警方依機車之車籍資料調出甲○○之相片供被害人指認，
故原判決之上開論斷自有可議。(二)、原判決理由欄三(二)、以被害
人陳俊吉被拉倒，人又站起來，此時行搶機車殊無可能仍在陳俊
吉機車後面為由，進而認定陳俊吉所述其被拉倒再站起來後，向
後轉，看到駕駛人甲○○跨坐機車上等情，有違經驗法則。然陳
俊吉之機車被拉扯倒地時是否向前滑行？甲○○之機車是否於陳
俊吉之機車倒地後，立即煞車？如是，陳俊吉爬起後自有可能在
甲○○之前方，故原判決之此部分認定，自嫌速斷。又原判決以
陳俊吉所述對方機車後座之人跑到其右後方，拿大鎖打伊等語，
認定陳俊吉站起來時，行搶機車仍在陳俊吉後方相當距離，否則
後坐之人無須「跑」至陳俊吉後方。但機車搶案通常發生於一瞬
間，被害人陳述遭搶過程，於描述行搶者之動作「快速走動」，
使用「跑過來」未必即表示雙方有相當距離，且陳俊吉已陳明其
站起來轉頭看甲○○時，雙方距離僅約七十公分。而歹徒將機車
停於被害人後方，亦可避免機車車牌號碼被看清礎。原判決以歹
徒機車不可能停於被害人機車後方為由，認陳俊吉所述與事理有
違，亦有未當。(三)、原判決理由欄三(三)、(四)、以陳俊吉之安全帽
右側帽沿、前腦處、近後腦處有數處擦痕、裂痕，應係遭他人持
續攻擊所致；丙○○亦稱先遭歹徒以機車大鎖由後打擊後腦部位
。依常人之反應，被害人既被攻擊，必轉頭查看而發現歹徒長相
，惟被害人二人均稱未看到該歹徒長相，因認被害人等所述有違
常情。惟被害人二人均係遭二名歹徒聯手強盜，於被攻擊一瞬間
，是否必回頭看後方而不顧正前方之歹徒，已非無疑，又陳俊吉
被拉倒地，則其安全帽之擦痕、裂痕有無係倒地時所造成，亦有
疑義，究竟實情為何？原審未詳查釐清，即遽為上開認定，亦有
未合。(四)、原判決理由欄三(六)、以被害人二人所述案發時甲○○
戴半罩式深色安全帽，穿深色上衣等情，及丙○○所述機車後坐
之歹徒戴淺色半罩式安全帽，穿白色上衣等情，與目擊證人彭秀
英於警詢及第一審均證稱：搶匪二人所穿均為白色上衣等情，及
警員在甲○○之XJX－305號機車內查扣之安全帽為半罩式銀色，
於乙○○上班處所前騎樓查扣之安全帽為半罩式黑色之事證不符
，因認被害人之指述為不足採。惟查證人彭秀英於警詢時係稱：
見一人持不明物敲打另一個人之頭，歹徒身穿白色上衣等語，並
非稱二名歹徒均穿白色上衣（見偵查卷第三十五頁背面），彭秀
英於第一審雖稱搶匪二人均穿白上衣云云，但被害人丙○○於原
審法院前審陳稱案發當時伊穿白色上衣等語，彭秀英亦證稱：「
我看到的可能有交叉錯覺，我可肯定騎機車其中一人是穿白色衣
服」等語（見上訴字卷第九十頁、第九十一頁），則彭秀英所目
睹穿白上衣之二人，是否其中一人為丙○○，即非無研求餘地。
又警方查扣被告二人之安全帽，並無從證明即係案發當日被告等
所戴之安全帽，自難以其顏色與被害人所指歹徒所戴安全帽之顏
色不符，即遽指被害人之指述為不可取。另警方在甲○○之機車
內查扣之機車大鎖，是否係案發當日隨車攜帶之大鎖，亦無從證
明，則其顏色與陳俊吉安全帽上被歹徒敲打所留機車大鎖成分之
顏色不相似，似亦難據以認被害人之指述確與事實不符。(五)、被
告等均承認案發時共乘XJX－305號機車在案發地附近數公里內活
動，檢察官指揮檢察事務官履勘現場結果，依甲○○行動電話通
話基地台顯示位置，案發當日十三時四十四分許至同日十四時十
三分許，均在案發地附近一、二公里內移動；從十三時四十四分
通話之基地台位置（崗山北街五巷一號）騎機車至隆興街一一五
號丙○○被強盜財物處，僅須四分鐘許，與丙○○所述於十三時
五十分許被強盜財物之情節，時間上相吻合；從十四時一分許通
話基地台位置（保泰路四一九號）騎機車至公正路與武慶路口陳
俊吉被強盜財物處，僅須一分二十秒許，與陳俊吉所述於十四時
五分許被強盜財物之情節，時間上亦相吻合（見偵查卷第六十二
頁至第六十四頁之履勘現場筆錄），而陳俊吉於報案時所指之歹
徒機車號碼為XJX－305號，又係甲○○所有，且被害人二人又均
指騎機車之歹徒為甲○○。上開時、空相符不利被告等之證據，
為何不足為不利被告等之認定，原判決未說明其理由，自有判決
理由欠備之違誤。檢察官上訴意旨指摘原判決違法，尚非全無理
由，應認仍有發回更審之原因。
據上論結，應依刑事訴訟法第三百九十七條、第四百零一條，判
決如主文。
中　　華　　民　　國　九十六　年　　五　　月　三十一　日
                      最高法院刑事第八庭
                          審判長法官  賴　忠　星
                                法官  林　開　任
                                法官  林　立　華
                                法官  李　伯　道
                                法官  林　勤　純
      本件正本證明與原本無異
                                      書  記  官
中　　華　　民　　國　九十六　年　　六　　月　 十一 　日
                                                      Ｋ
